【裁判字號】    99,交聲,860
【裁判日期】    990831
【裁判案由】    違反道路交通管理處罰條例聲明異議
【裁判全文】
臺灣士林地方法院交通事件裁定        99年度交聲字第860號
原處分機關  臺北市交通事件裁決所
異  議  人
即受處分人  甲○○
                    7樓
上列異議人即受處分人因違反道路交通管理處罰條例案件，對於
臺北市交通事件裁決所民國99年7 月1 日所為之二處分（案號：
北市裁罰字第裁22-AEY636431號、北市裁罰字第裁22-AEY636432
號）聲明異議，本院裁定如下：
    主  文
原處分關於甲○○汽車駕駛人，駕駛汽車有違反道路交通管理處
罰條例之行為，拒絕停車接受稽查而逃逸，處罰鍰新臺幣參仟元
並記違規點數壹點部分撤銷。
前開撤銷部分，甲○○不罰。
其餘異議駁回。
    理  由
一、按汽車行駛至交岔路口，其行進、轉彎，應遵守燈光號誌或
    交通指揮人員之指示；次按汽車駕駛人，行經有燈光號誌管
    制之交岔路口闖紅燈者，處新臺幣1,800 元以上5,400 元以
    下罰鍰，並記違規點數3 點；又汽車駕駛人有闖紅燈之行為
    ，當場不能或不宜攔截製單舉發者，得逕行舉發，前項逕行
    舉發，應記明車輛牌照號碼、車型等可資辨明之資料，以汽
    車所有人為被通知人製單舉發，道路交通安全規則第102 條
    第1 項第1 款、道路交通管理處罰條例第53條第1 項、第63
    條第1 項第3 款、第7 條之2 第1 項第1 款分別定有明文。
二、原處分意旨略以：異議人即受處分人甲○○騎乘其所有車牌
    號碼RHU-821 號輕型機車（下稱系爭機車）於民國99年5 月
    5 日19時56分許，行經臺北市○○區○○街與昌吉街交岔路
    口，為警逕行舉發其有「闖紅燈」及「違反道路交通管理處
    罰條例之行為，拒絕停車接受稽查而逃逸」之違規，爰依違
    反道路交通管理處罰條例第53條第1 項、第60條第1 項規定
    ，分別裁處罰鍰新臺幣（下同）1,800 元、3,000 元，並依
    同條例第63條第1 項第3 款、第1 款，各計違規點數3 點、
    1 點。
三、異議意旨略以：伊無印象於上開時間騎乘系爭機車行經上開
    交岔路口，伊騎車一向遵守交通規則，很少被開交通罰單，
    伊騎機車速度很慢，竟被舉發闖紅燈左轉及逃逸，員警並無
    照片，無證據證明伊有上開違規，逕開單舉發，顯非妥適，
    伊難以甘服，原處分應予撤銷云云。
四、經查，證人即舉發本件違規之員警乙○○證稱：伊於上開時
    間在臺北市○○街85巷口執行路檢勤務，值勤位置距離大龍
    街與昌吉街交岔路口燈光號誌約50公尺，可以清楚看到交岔
    路口之紅綠燈號誌，上開交岔路口無昌吉街左轉大龍街之專
    用燈號，昌吉街號誌為綠燈時才可以左轉至大龍街，系爭機
    車從昌吉街左轉至大龍街時，昌吉街號誌為紅燈，系爭機車
    闖紅燈左轉；系爭機車行駛經過伊面前，伊以吹哨、指揮棒
    示意駕駛人停車，但系爭機車並未停下，反而左轉進入昌吉
    街61巷9 弄，伊用掌上型電腦依系爭機車之車號查詢車籍，
    顏色、車型均相符，乃對車主即受處分人逕行舉發；本件違
    規時間大龍街車流量不多，除系爭機車外，並無其他車輛經
    過，且伊站立處有路燈，光線明亮，伊看到系爭機車駕駛人
    為男性，載半罩式安全帽，系爭機車為紅色等語（本院卷第
    22、23頁），並有現場圖1 紙在卷可稽（本院卷第25頁），
    證人乙○○上開證述，核與受處分人供稱：系爭機車為伊與
    妻子騎乘使用，大部分時間是伊在騎，系爭機車未失竊，伊
    騎車曾載過半罩式安全帽，系爭機車是紅色，伊常去昌吉街
    61巷9 弄的乒乓球場打球及拜訪友人，伊有可能走昌吉街左
    轉大龍街、再左轉進入昌吉街61巷9 弄之路線，除伊之外，
    不會有其他男性騎乘系爭機車等語相符（本院卷第21頁正、
    背面、第23頁背面），按道路交通管理處罰條例科處行政罰
    事件，依據公法爭議之舉證責任分配法則，固應先由行政機
    關就其業已履踐相關正當法律程序，以及人民應受處罰之客
    觀違反法令行為，負證明之責，受處分人就行政機關已為相
    當證明之前開事項，若主張欠缺主觀歸責條件或為其他抗辯
    ，亦須就其所辯提出反證。惟行政機關對於前開應為舉證事
    項，並非不得以執行查察取締勤務人員，依據調查人證之程
    序，使就親歷事實提供不可替代之證明方法，受處分人就該
    證人所述見聞經過之真實性倘有質疑，除依法定交互詢問程
    序加以檢驗外，亦不得僅因證人之個人身分、地位或與當事
    人之關係而謂其不得作證，或憑己意指為必須代以其他特定
    之證據方法，此在證人業已具結願依偽證罰則擔保證言可信
    之場合，尤屬當然，證人乙○○既具結證述如上，其基於維
    護交通秩序、公眾安全職責所為之舉發，自應受合法、正確
    之推定，應可採信。又一般警員執行交通勤務，依法並未要
    求就違規事項必須錄影或拍照存證，本件違規情形既經證人
    乙○○於本院調查時具結擔保其供述之真實性，自不得僅以
    未拍照存證，即認受處分人未於上開時地闖紅燈，受處分人
    以此置辯，殊非可採。受處分人於上開時地騎系爭機車闖紅
    燈左轉之違規事實，堪以認定。
五、次按認定犯罪事實所憑之證據，雖不以直接證據為限，間接
    證據亦包括在內。然而無論直接證據或間接證據，其得為訴
    訟上之證明者，須於通常一般之人均不致有所懷疑，而得確
    信其為真實之程度者，始得據為有罪之認定。倘其證明尚未
    達此一程度，而有合理之懷疑存在，而無從使事實審法院得
    有罪之確信時，即應由法院為諭知被告無罪之判決（最高法
    院76年度臺上字第4986號判例參照）。法院受理交通事件，
    準用刑事訴訟法之規定，道路交通管理處罰條例第89條前段
    定有明文，是以法院審理行為人違反道路交通管理處罰條例
    案件時，當有其適用。從而法院於審理行為人違反道路交通
    管理處罰條例案件，如就原處分機關所認定之行為人違規事
    實仍有合理之懷疑，而無法確信行為人確有該當於道路交通
    管理處罰條例各該處罰條文之構成要件事實時，即應依罪疑
    唯輕之原則，為受處分人有利之認定。又汽車駕駛人駕駛汽
    車有違反本條例之行為，經交通勤務警察或依法令執行交通
    稽查任務人員制止時，不聽制止或拒絕停車接受稽查而逃逸
    者，處新臺幣3,000 元以上6,000 元以下罰鍰，並記違規點
    數1 點，道路交通管理處罰條例第60條第1 項、同條例第63
    條第1 項第1 款分別定有明文。徵諸上開裁罰條文之構成要
    件，汽車駕駛人除客觀上須有拒絕停車接受稽查之情事，主
    觀上尚須該駕駛人知悉自己遭員警攔停擬進行稽查而仍然逃
    逸，始克相當，若汽車駕駛人主觀上不知遭員警攔停而離去
    ，尚不能依上開規定予以裁罰。證人乙○○雖證稱受處分人
    闖紅燈左轉後，經其吹哨、以指揮棒攔停，仍未停車接受稽
    查逃逸云云，惟依其證稱：伊不知道是否有與受處分人之視
    線接觸，系爭機車當時車速很慢，時速約僅30、40公里，系
    爭機車行經員警站立處並無加速之情形等語（本院卷第23頁
    ），可徵受處分人之車速不快，行經員警面前亦無加速，顯
    與一般違規人明知遭員警攔查、為逃避違規責任而加速駛離
    逃逸之常情不相合，受處分人復供稱：伊有被員警以指揮棒
    攔停臨檢之經驗，伊如果看到員警以指揮棒示意伊停車，伊
    一定會停下等語（本院卷第24頁），足見受處分人對於違規
    遭員警攔停，是否於主觀上有所認知，而蓄意拒絕稽查逃逸
    ，尚非無疑；證人乙○○雖又證稱受處分人當時有回頭看員
    警，應該有看到警察攔停云云，惟受處分人辯稱：伊從大龍
    街左轉進入昌吉街61巷9 弄時，會探頭查看左右有無來車以
    維安全等語（本院卷第24頁），而受處分人自大龍街左轉入
    昌吉街61巷9 弄時探頭往左右方向查看，應屬一般駕駛人之
    常情，員警因此誤認受處分人明知遭攔停還回頭看員警，否
    則若受處分人明知員警擬攔停舉發，加速逃離唯恐不及，應
    無可能還回頭看員警，自無從據此逕認受處分人蓄意逃逸。
    綜上，本件並無積極證據足以證明受處分人主觀明知遭員警
    攔停並故意拒絕接稽查而逃逸，揆諸上開說明，依罪疑唯輕
    ，有利被告之原則，即難逕認受處分人有違反道路管理處罰
    條例第60條第1 項之違規行為。
六、綜上所述，受處分人闖紅燈之違規事證明確，堪可認定。原
    處分機關為上開裁罰，核無違誤。此部分異議為無理由，應
    予駁回。另本件依現有卷證，並無證據足資證明受處分人主
    觀上有拒絕停車接受稽查而逃逸之故意或過失，原處分遽為
    裁罰，尚有未洽。此部分異議為有理由，爰撤銷原處分，改
    諭知受處分人不罰。
據上論斷，應依道路交通案件處理辦法第19條、第20條前段，裁
定如主文。
中    華    民    國    99    年    8     月    31    日
                    交通法庭法  官  陳美彤
以上正本證明與原本無異。
如不服本裁定應於送達後5日內向本院提出抗告狀。
                            書記官  吳旻玲
中    華    民    國    99    年    8     月    31    日

司法院資訊處製作；財團法人民間司法改革基金會備份。
